臺灣高雄地方法院交通事件裁定　　　　 94年度交聲字第137號
原處分機關　高雄市政府
異　議　人　甲○○
即受處分人
上列受處分人因違反道路交通管理處罰條例事件，對於高雄市政
府94年3 月10日所為之高市府交裁字第裁32－Ｂ00000000號裁決
處分及同日所為之高市府交裁字第裁32－Ｂ00000000號裁決處分
，聲明異議，本院裁定如下：
    主  文
原處分均撤銷。
甲○○不罰。
    理  由
一、異議意旨略以：異議人甲○○於民國94年1 月22日23時20分
    許，將機車停於高雄市三民區○○○街與十全一路94巷口，
    再走至同巷20號處所與友人喝酒，並於飲畢後即朝停機車之
    方向行走，然在行走時，遭一部尾隨之警車上之警員下車攔
    阻，查驗異議人之證件並將異議人帶回十全路派出所後，要
    求異議人進行呼氣酒精濃度，惟異議人認為並無酒後駕車之
    情形而拒絕酒測，卻遭警員以異議人拒絕接受酒精濃度測試
    之檢定，而違反道路交通管理處罰條例第35條第3 項及同條
    例第60條第1 項規定為由，開立高雄市政府警察局高市警交
    字第Ｂ00000000號及Ｂ00000000號舉發違反道路交通管理事
    件通知單各1 張（下稱本件舉發通知單）逕行舉發，並迭經
    原處分機關同以異議人拒絕接受酒精濃度測試之檢定，認有
    違反道路交通處罰條例第35條第3 項規定，於94年3 月10日
    以高市府交裁字第裁32－Ｂ00000000號違反道路交通事件裁
    決書，裁處新臺幣（下同）6 萬元罰鍰及吊銷駕駛執照並3
    年內禁考，以及以異議人違反上開道路交通管理處罰條例第
    35 條 第3 項規定而不聽勤務人員制止，認有違反同條例第
    60 條 第1 項規定，於94年3 月10日以高市府交裁字第裁32
    －Ｂ00000000號違反道路交通事件裁決書，裁處3 千元罰鍰
    。原處分機關上開二件處分，均有不當，爰依法提出異議，
    請求撤銷原處分等語。
二、按執行交通勤務警察依法律規定製單舉發違反道路交通管理
    處罰條例所列之違規事實，並由公路主管機關加以處罰，係
    行政機關執行公權力措施而對外直接發生法律效果之單方行
    政行為，本質上為行政處分，受處分人不服公路主管機關所
    為之處罰，依道路交通管理處罰條例第87條之規定向管轄地
    方法院聲明異議，自屬行政救濟程序。關於行政救濟程序舉
    證責任之分配，早期雖曾採行「行政處分公定力理論」，即
    主張依據法令所為之行政處分係屬違法之人，應對其根據事
    實負舉證責任，但此係立於行政權對私人具有優越性之前提
    ，已為今日學說及實務所不採，今日學說及實務基於行政訴
    訟上當事人之法的對等性觀念，認為行政救濟程序之舉證責
    任分配，應採民事訴訟上舉證責任分配原則而加以修正後，
    準用於行政救濟程序（行政法院85年度判字第960 號判決意
    旨可供參酌）。換言之，公路主管機關對於人民有所處罰，
    必須確實證明其違法事實，倘不能證明違法事實之存在，其
    處罰即不能認為合法，87年10月28日修正之行政訴訟法第13
    6 條明文規定準用民事訴訟法第277 條舉證責任分配之原則
    ，用意即在揭櫫此意旨。次按道路交通管理處罰條例第35條
    第3 項之規定，係指汽車駕駛人在駕駛汽車時，拒絕接受同
    條第一項所指之酒精濃度測試者，為其處罰之要件，亦即駕
    駛人須有駕駛汽車之狀態時，始有構成該條處罰之可能；再
    者同條例第60條第1 項規定，須汽車駕駛人有違反同條例之
    行為，為適用該條處罰之前提。經查：
  (1)本件高市府交裁字第裁32－Ｂ00000000號及高市府交裁字第
    裁32－Ｂ00000000號裁決處分，其上之違規日期固均載為94
    年1 月23日，然本件舉發違規之正確日期應為94年1 月22日
    ，舉發員警因一時疏失而在本件舉發通知單上誤載違規日期
    為同年月23日等情，有高雄市政府警察局三民第一分局94年
    5 月20日高市警三壹分七字第0940010007號函可稽，核先敘
    明。
  (2)異議人固坦承於94年1 月22日23時20分為警攔阻之時，其確
    有飲酒之情形等語，然堅詞：我係在同日23時許騎機車至位
    於高雄市○○○路94巷20號處所尋友，機車停於高雄市三民
    區○○○街與十全一路94巷口後，我走至同巷20號遇到友人
    王國泰，遂與之喝酒，飲畢我就往停機車之方向走去，原本
    有看到一部警車從十全一路94巷轉進來，且在我行走時，警
    車就尾隨在後，待駛至我身邊時，警員叫我等一下，並下車
    先要我交付證件，再問我機車在何處，我就告知機車在察哈
    爾街與十全一路94巷口，之後我即被帶至警局，並被要求進
    行酒測，我覺得我雖有喝酒，但並未在酒後騎機車，故拒絕
    接受酒測等語，再開立舉發單之警員陳清木固除證稱：舉發
    當日21時至24時，我與副所長、曹警員及一名替代役，搭乘
    同一部巡邏車，開在十全路靠近路邊之慢車道上巡邏，當時
    我見異議人騎機車很慢跟在巡邏車後，然後其就騎至巡邏車
    之右邊罵了一聲三字經，之後即往右迴轉掉頭離去，我馬上
    停車，副所長、曹警員下車欲追，但該機車已離去30、40公
    尺，我們遂開車從十全路至山東街，再往高醫宿舍後方即十
    全一路94巷口，追到異議人，當時異議人已經把機車停好站
    在旁邊，並表示其未喝酒，曹警員要求其提出證件，異議人
    就提出，曹警員再請異議人上車至派出所，其拒絕並稱其喝
    酒又未騎機車，曹警員就向其索取機車鑰匙並把機車騎回派
    出所，我開車將異議人載至派出所，到所後異議人開始喧嘩
    ，並拒絕接受呼氣酒精濃度測試等語外，尚證稱：異議人騎
    機車在巡邏車之右邊罵三字經時，我從後照鏡，看到異議人
    之長相，當時其身著灰色上衣及長褲，且因其罵三字經後即
    馬上將機車迴轉朝孝順街離去，故未見該機車之車牌等語，
    惟證人陳清木嗣又改稱：我係依自己之感覺，認為當時騎機
    車在巡邏車之右邊罵三字經之人之聲音，即異議人之聲音等
    語，則證人陳清木之所以判斷異議人即為上揭騎機車罵三字
    經之人，究係本於見到長相，抑係基於自己對於聲音之感覺
    為基準，前後所述已有不一；再者異議人業陳稱當日係穿著
    黑色獵裝、咖啡色長褲等語，且經本院當庭勘驗異議人被帶
    回十全路派出所後，因在該所喧嘩而遭警拍攝之搜證畫面，
    亦見異議人係著黑色西裝外套及鐵灰色長褲之情，有本院勘
    驗筆錄可憑，而證人陳清木亦稱上開搜證畫面所呈現異議人
    之衣著，即為逮獲異議人之時，其所穿之衣著無誤等語，則
    異議人之衣著既為黑色西裝外套，此與上開證人陳清木證稱
    騎機車罵三字經之人係穿著灰色上衣之情，明顯有所差異。
    從而，證人陳清木判認則證人陳清木之所以判斷異議人即為
    上揭騎機車罵三字經之人所依據之基準，前後所述已有不一
    ，且其所見該騎機車之人之穿著，又與異議人當日之穿著有
    所差別，況且上開騎機車之人在罵三字經之後，隨即迴轉迅
    速離去，而在巡邏車上之警員既未看見該機車之車號，實際
    上該部機車早已離開視線，警員並非基於一路尾追之情況下
    攔阻查獲異議人，則異議人是否即為上開騎機車罵三字經之
    人，尚有不確定因素存在，並非達全然無疑之程度，誤認之
    可能性仍無法排除。此外復未見有何相片或其他更為具體而
    足以認定上開上開騎機車罵三字經之人即為異議人之資料存
    在，揆諸首開說明，縱然異議人在遭查獲當時確有飲酒，既
    無法確認其在查獲前查獲當時係處於騎乘機車之狀態，自無
    從僅因其拒絕接受呼氣酒精濃度測試，即遽認其違反道路交
    通管理處罰條例第35條第3 項規定之理，且因無法認為其違
    反上開規定，即便其在查獲時有所喧嘩，亦不能認為其有該
    當同條例第60條第1 項所指違反道路交通管理處罰條例該條
    規定而不聽勤務人員制止之規定之要件。
  (3)綜上所述，原處分機關所為本件二件裁罰處分，均有未洽，
    本件異議為有理由，原處分自應均予撤銷，改諭知受處分人
    不罰，以資適法。
據上論斷，應依道路交通案件處理辦法第20條前段，裁定如主文
。
中　　華　　民　　國　　94　　年　　8 　　月　　24　　日
                           交通法庭 法  官  陳威龍
以上正本證明與原本無異。
如不服本裁定，應於收受送達後5 日內向本院提出抗告狀。
中　　華　　民　　國　　94　　年　　8 　　月　　24　　日
　　　　　　　　　　　　　　　　　　書記官  張家瑜
